【裁判字號】    92,竹簡,381
【裁判日期】    920718
【裁判案由】    清償借款
【裁判全文】
臺灣新竹地方法院民事判決  九十二年度竹簡字第三八一號
    原      告  乙○○
    被      告  甲○○○○○○.
右當事人間請求清償借款事件，本院判決如左：
    主      文
被告應給付原告新台幣貳拾萬元，及自民國九十二年七月三日起至清償日止，按年息
百分之五計算之利息。
訴訟費用由被告負擔。
本判決於原告以新台幣陸萬柒仟元供擔保後得假執行。
    事      實
壹、原告方面：
一、聲明：求為判決如主文第一項所示及為以供擔保為條件之假執行宣告。
二、陳述：被告於民國八十九年十月十三日，向原告借款新台幣（下同）一十萬元，
    約定半年內還款，復於九十年三月十三日陸續向原告借款一十萬元，並表明還款
    時一併返還，惟九十年四月十二日屆期後，被告仍未還款，雖一再催索，均置之
    不理，為此，請求判決如訴之聲明。
三、對被告抗辯所為之陳述：兩造間原為朋友，被告係基於私人情誼始介紹女友與原
    告，原告並未同意上開借款作為婚姻居間之報酬，亦從未免除上開債務。
四、證據：提出借據一紙為證。
貳、被告方面：
一、聲明：
（一）原告之訴及其假執行之聲請均駁回。
（二）訴訟費用由原告負擔。
二、陳述：被告確有向原告借款二十萬元，八十九年十月初曾幫原告介紹第一位女友
    ，八十九年十月十三日向原告借款十萬元，原告於八十九年十一月二十六日見到
    在被告所經營之安親班工作之女子，要求被告介紹，經被告回絕後，原告告知被
    告若介紹該女子與原告，原告願給付被告二十萬元作為婚姻居間之報酬，經被告
    同意後，旋於同日由被告出面會同原告宴請該女子，上開二十萬元雖係向原告借
    款，惟應充作居間報酬。且原告於九十一年十一月中旬某日，在新竹中信飯店門
    口，曾免除被告上開債務。
三、證據：聲請傳訊證人林孟麗、林修仁為證。
    理      由
一、原告主張被告於八十九年十月十三日，向原告借款一十萬元，約定半年內還款，
    復於九十年三月十三日陸續向原告借款一十萬元，並表明還款時一併返還，惟九
    十年四月十二日屆期後，被告仍未還款，雖一再催索，均置之不理，為此，請求
    返還借款二十萬元及法定遲延利息等語。被告則以確有向原告借款二十萬元，惟
    原告於八十九年十一月二十六日，因要求被告介紹女友曾同意給付原告二十萬元
    居間費，上開借款即已充作居間費用，且原告於九十一年十一月中旬某日，在新
    竹中信飯店門口，亦曾免除被告上開債務等語置辯。
二、原告主張被告於八十九年十月十三日，向原告借款十萬元，復於九十年三月十三
    日陸續向原告借款十萬元一節，業據其提出借據一紙為證，且為被告所自認，堪
    信為真實。被告雖抗辯稱，上開借款嗣後原告已同意作為給付被告婚姻居間之費
    用，且原告亦免除上開借款債務云云。惟查：
（一）當事人主張有利於己之事實者，就其事實有舉證之責任，民事訴訟法第二百七
      十七條前段定有明文，是被告主張已發生之權利消滅或排除者，如主張清償、
      提存、免除，或有民法上各種抗辯權者，均由被告負舉證責任。本件被告對於
      向原告借款二十萬元之事實，既不爭執，另抗辯稱該借款原告已同意作為給付
      被告婚姻居間之費用，及已免除債務云云，既為原告所否認，揆諸上開說明意
      旨，自應由被告就上開抗辯事由，負舉證之責，首應敘明。
（二）被告雖聲請本院傳訊證人林孟麗、林修仁等人，以供證明原告已同意給付二十
      萬元仲介費用予被告，惟查，被告自承：上開證人係原告同意給付伊二十萬元
      後，伊旋即安排該介紹之對象與原告用餐，上開證人即係陪同用餐者，原告同
      意給付伊二十萬元，及免除二十萬元債務時，均僅有兩造在場等語（本院卷第
      二八至二九頁），則上揭二位證人僅能證明，被告有介紹女友與原告之事實，
      既未親聞原告同意給付被告婚姻居間費用，自不能證明原告已同意給付二十萬
      元仲介費用與被告至明，本院認無傳訊之必要，首應敘明。此外，被告復未能
      提出其他證據以實其說，其上開抗辯自無足採。
（三）又按因婚姻居間而約定報酬者，就其報酬無請求權，民法第五百七十三條定有
      明文。上開法文規定之目的在維護公益，以免傷風敗俗，避免婚姻居間滋生流
      弊，並非禁絕婚姻居間行為，故婚姻居間仍為有效之法律行，僅居間人並無約
      定報酬請求權。是縱認本件兩造有約定居間報酬，惟被告既無請求權，就本件
      借款，亦不得主張抵銷，附此敘明。
（四）按借用人應於約定期限內，返還與借用物種類、品質、數量相同之物。未定返
      還期限者，貸與人亦得定一個月以上之相當期限，催告返還，民法第四百七十
      八條定有明文。本件原告雖主張兩造口頭約定借款二十萬元，被告應於九十年
      四月十二日清償，惟為被告所否認，原告復未舉證以實其說，應認兩造間就上
      開借款二十萬元並未約定返還期限。然原告對被告聲請本院核發支付命令，本
      院支付命令於九十二年五月十四日送達被告，自可認原告已對被告為催告，截
      至本院九十二年七月十日言詞辯論之日止，為時已逾一個月以上，原告請求返
      還上開借款自與上開民法四百七十八條之規定相符。從而，原告據以提起本訴
      ，為如主文第一項所示之請求被告給付原告二十萬元，及自起訴狀繕本送達之
      翌日即九十二年七月三日起至清償日止之法定遲延利息，即無不合，應予准許
      。
三、假執行之宣告：
    原告陳明願供擔保，聲請宣告假執行，核無不合，爰酌定相當擔保金額准許之。
四、結論：原告之訴為有理由，依民事訴訟法第七十八條、第三百九十條第二項判決
    如主文。
中      華      民      國    九十二    年      七      月     十八     日
                                  臺灣新竹地方法院新竹簡易庭
~B法      官  滕治平
右為正本係照原本作成。
如對本判決上訴，須於判決送達後廿日內向本院提出上訴狀。
~B法院書記官  洪儷容
中      華      民      國    九十二    年      七      月     二十二    日


司法院資訊處製作；財團法人民間司法改革基金會備份。
